【裁判字號】    97,台上,3886
【裁判日期】    970815
【裁判案由】    強盜殺人
【裁判全文】
最高法院刑事判決            九十七年度台上字第三八八六號
上  訴  人  甲○○
上列上訴人因強盜殺人案件，經台灣高等法院花蓮分院中華民國
九十六年十一月十六日第二審更審判決（九十六年度上重更(四)字
第八號，起訴案號：台灣花蓮地方法院檢察署八十八年度偵字第
三七六二、四一七一號）後，依職權逕送審判，視為被告已提起
上訴，本院判決如下：
    主  文
上訴駁回。
    理  由
本件原判決認定：上訴人甲○○曾於民國七十九年五月二十八日
，因犯殺人等罪，經台灣板橋地方法院判決應執行有期徒刑十年
六月，嗣經減刑為有期徒刑八年確定，於八十六年八月二十日假
釋期滿執行完畢。又於八十六年九月間犯殺人罪，為躲避查緝，
潛往台北投靠友人王豐壽，同住於台北縣新莊市○○街二樓租屋
處。王豐壽於八十七年二月十二日向上訴人提議至台北縣板橋市
○○路○段三十八巷一七六號強劫財物，上訴人因受其照顧，遂
應允之，並由王豐壽聯絡孫國雄（二人另案審理中）同往。同日
晚間十時許，王豐壽攜帶原由綽號「紅龜」之成年男子所寄藏之
槍彈一批（王豐壽寄藏槍彈部分，已判刑確定），並準備白色塑
膠袋一只，駕駛租用之小客車附載上訴人，自前述租屋處出發，
先往台北市○○○路附近「浪漫一生」咖啡廳接載孫國雄。途中
，王豐壽於車上分配槍彈，由王豐壽持具有殺傷力美製 BERETTA
廠制式口徑０．二二吋具有六條右旋來復線之半自動手槍一支（
下稱Ａ槍，附表編號一），裝填具有殺傷力子彈七顆；孫國雄持
具殺傷力之美製SMITH&WESSON廠3913型制式口徑九釐米具有五條
右旋來復線之半自動手槍一支（下稱Ｂ槍，附表編號二），裝填
具有殺傷力子彈十顆；上訴人持具殺傷力之美製貝瑞塔廠製MOD.
92FS制式口徑九釐米具有六條右旋來復線之半自動手槍一支（下
稱Ｃ槍，附表編號三），裝填具有殺傷力之子彈十六顆（其中一
顆已上膛，另彈匣內有十五顆子彈）。三人共同意圖為自己不法
所有，基於持槍強劫，倘遭抗拒即開槍射殺人之強盜殺人犯意聯
絡，於翌（十三）日凌晨一時許，抵達板橋市○○路○段三十八
巷一七六號，適一樓大門敞開未關，屋內有屋主林文昌與魏信隆
、顏永福、洪上、鄭雪增等五人在一樓客廳聊天，魏信隆背對大
門，另有林文智、賴忠君、羅德正與周美珍等四人在旁打麻將。
上訴人與王豐壽、孫國雄（下稱：上訴人等三人）隨即持槍進入
屋內，上訴人在先，次為孫國雄，最後為王豐壽，上訴人先拍打
魏信隆肩膀，魏信隆誤以為警察臨檢，隨口回稱：「是怎樣？」
，遭孫國雄以槍柄敲擊頭部一下，孫國雄並舉槍喝令：「通通不
要動，把手舉起來」，王豐壽因恐對方人多，控制不易，即示意
孫國雄與上訴人將人押上二樓，上樓後，上訴人站在客廳入口處
，王豐壽站在上訴人左前方，孫國雄站在上訴人右前方，王豐壽
迫令林文昌等九人交出身上財物，林文昌等人無法抗拒，乃將身
上之現金放置桌上，合計新台幣（下同）十九萬二千餘元，任由
王豐壽將之撥入預先準備之白色塑膠袋內。強劫得手後，因周美
珍之電話簿亦被王豐壽撥入塑膠袋內，央求返還，卻遭王豐壽以
腳踹倒在地，林文昌見狀心生不滿，作勢欲跨步前衝，上訴人等
三人即基於前述犯意，由孫國雄先朝林文昌開一槍射殺，上訴人
與王豐壽亦緊接開槍，流彈並打中林文昌身後之魏信隆與顏永福
，賴忠君、羅德正一聞槍聲，即將圓桌掀倒躲於其後，洪上、鄭
雪增、周美珍及中彈之魏信隆紛往陽台走避。林文智見林文昌被
擊中，衝向孫國雄抓住其持槍之右手欲奪槍，並將孫國雄壓至隔
間牆，上訴人與王豐壽見狀，接續朝林文智開槍，其間上訴人所
持Ｃ槍有一發子彈跳彈未擊發，前開所擊發之子彈貫穿林文智身
體，並射至孫國雄身上及未及閃避之顏永福身上，林文智中槍後
倒在牆邊，孫國雄亦中槍倒地，所持Ｂ槍掉落地面，王豐壽隨即
揹起孫國雄，將Ａ槍插於腰際，拾起Ｂ槍並開一槍以為嚇阻，再
偕同上訴人逃離現場。總計王豐壽持Ａ槍擊出子彈四發，孫國雄
之Ｂ槍共擊出子彈二發，上訴人持Ｃ槍擊出子彈六發，另有一顆
子彈跳彈未擊發。槍擊結果，林文昌受有後背中央、右側大腿、
右側胸部穿透式槍傷三處、左側肩部、左側鼠蹊部盲管式槍創傷
二處，經送板橋亞東醫院急救，仍因多發性槍創致出血性休克，
於同日不治死亡。林文智受有胸部、腹部受多處槍傷，致兩側血
胸、肝、膽破裂、小腸多處穿孔、橫結腸、乙狀結腸貫穿傷；魏
信隆受有左膝穿刺傷併子彈存留、左股骨外髁及左膝內側半月狀
軟骨損傷之傷害；顏永福受有左手部槍傷、左手中指遠位指骨骨
折及缺損、左手掌貫穿傷合併中指掌骨裂紋、近位指骨粉碎性骨
折、中指屈指冗腱及伸指肌腱損傷合併掌指關節囊破裂之傷害，
三人幸未死亡。嗣警方於現場查獲子彈一顆（附表編號十三）及
彈殼、彈頭、彈頭鉛碎片、彈頭銅片等物，另扣得取自死者林文
昌身上之０．二二口徑彈頭一顆、九０口徑彈頭一顆。而孫國雄
於當日上午十一時許，在台北市三軍總醫院被警查獲，王豐壽於
同年五月十三日在台北市○○○路一０九巷五十號三樓為警逮捕
，扣得Ａ槍、Ｂ槍、口徑０．二二吋制式子彈六顆（附表編號四
，送驗時試射五顆，剩一顆）與口徑九釐米制式子彈六顆（附表
編號五，送驗時試射三顆，剩三顆）。上訴人於逃亡期間，又持
Ｃ槍與黃銘宗於八十八年七月三日，至雲林縣北港鎮楊源三住處
槍擊（恐嚇部分經第一審判決確定），嗣於同年月二十日在桃園
縣平鎮市○○路○段一一八號為警逮捕，扣得Ｃ槍及與本案無關
之子彈等情。係以：（一）上訴人等三人共同持槍強盜殺人之事
實，業據被害人林文智、周美珍、羅德正、賴忠君、魏信隆、顏
永福、鄭雪增、洪上指證明確，並經共同正犯王豐壽、孫國雄證
述甚詳，上訴人亦坦承犯行不諱，僅稱：本件係孫國雄提議並提
供槍枝，其先前謂係王豐壽，乃應共犯之請求而陳述云云。惟本
件係王豐壽向上訴人提議，並夥同孫國雄共同持槍強盜，作案之
槍、彈均係王豐壽提供一節，業據王豐壽、孫國雄於原審證述綦
詳，核與上訴人先前供述情節相符；上訴人等三人至案發現場前
，王豐壽於車上分配槍枝，每一支槍均已裝滿子彈，王豐壽所持
Ａ槍可裝七顆，孫國雄所持Ｂ槍可裝十顆，上訴人所持Ｃ槍可裝
十五顆子彈，而上訴人與孫國雄所持槍枝均使用九０子彈，僅王
豐壽所持槍枝係使用０．二二子彈等情，業據王豐壽供明在卷，
上訴人指其所持手槍內原即有一顆子彈，亦與後來射擊子彈之數
目相符。又王豐壽所持Ａ槍經鑑定結果：認係美製 BERETTA廠制
式口徑０．二二吋半自動手槍，槍號為 〞BAS09382U〞，槍管內
具六條右旋來復線，機械性能良好，認具殺傷力；孫國雄所持Ｂ
槍經鑑定結果：認係美制SMITH&WESSON廠3913型制式口徑九釐米
半自動手槍，槍號為 〞VJA3451〞，槍管內具五條右旋來復線，
機械性能良好，認具殺傷力，有內政部警政署刑事警察局（下稱
：刑事警察局）八十七年五月十三日刑鑑字第三三０一０號鑑驗
通知書足憑（見第一審卷二第八三頁）；上訴人所持Ｃ槍經鑑定
結果：認係貝瑞塔美國廠製 MOD．92FS口徑九釐米制式半自動手
槍，槍管內具六條右旋來復線，其槍號已破壞，經電解重現結果
研判為〞BER1(或2)98(或6)０??Z 〞，機械性能良好，認具殺傷
力，亦有刑事警察局八十八年七月二十七日刑鑑字第七０五五六
號鑑驗通知書可按（同上卷第八九頁）。（二）案發現場之二樓
樓梯間為玄關，玄關前面及左側為房間門，右為客廳入口，進客
廳右側置有沙發一組，沙發對面正中央為神桌，神桌與沙發間靠
近客廳與房間隔間牆處置有圓桌一張，客廳入口對面為陽台。林
文智等九人被押往二樓後，上訴人站在客廳入口處，王豐壽站在
上訴人左前方，孫國雄站在上訴人右前方，而林文昌站在沙發前
靠近陽台處，林文智站在林文昌左後方，魏信隆與顏永福站在林
文昌、林文智後面，周美珍、鄭雪增、洪上、賴忠君、羅德正站
在神桌前圓桌旁，王豐壽迫令眾人將身上錢財取出，林文昌等人
無法抗拒，遂將身上現金共十九萬二千餘元放置桌上，任由王豐
壽撥入白色塑膠袋內，嗣因周美珍向王豐壽央求返還電話簿，遭
王豐壽踹倒在地，導致林文昌不滿，作勢前衝引起槍擊，造成被
害人一死三傷等情，已據上訴人供承不諱，而林文昌遭受槍擊，
受有後背中央、右側大腿、右側胸部穿透式槍傷三處、左側肩部
、左側鼠蹊部盲管式槍創傷二處，均受槍傷，其中三處為近距離
射擊、二處為遠距離射擊，經送醫急救後，因多發性槍創致出血
性休克不治死亡，業經檢察官督同法醫師相驗明確，有驗斷書、
相驗屍體證明書、勘驗及複驗筆錄、台灣高等法院檢察署法醫中
心（八七）高檢醫鑑字第一五六號鑑定書可稽。林文智、魏信隆
、顏永福分受前述傷害，有亞東紀念醫院診斷證明書三紙足憑；
孫國雄遭貫穿林文智之子彈射中而受傷，亦有三軍總醫院附設民
眾診療服務處診斷證明書可按。（三）上訴人等三人至案發現場
之目的是為強盜財物，業據上訴人坦承在卷，雖王豐壽、孫國雄
謂係找人收帳，惟其二人對於要找何人供述不一，而上訴人於警
詢時即稱：孫國雄在車上告訴伊要到賭場搶劫等語，且抵達現場
後，並無任何尋人的動作，業經被害人等供述明確，足見上訴人
等三人共同持槍前往現場，既意在強劫，而彼等結夥持槍強盜財
物，苟遇被害人抵抗時，即開槍殺人以遂其強劫財物之目的，其
用意甚明。上訴人等三人各持制式手槍行搶，且子彈均已裝滿，
從進入案發現場至劫財殺人後逃逸，反應迅速，動作俐落，其三
人有強劫財物，倘遇被害人反抗即開槍殺人之犯意，至為明顯。
又林文昌、林文智係遭近距離之射擊，魏信隆、顏永福與其二人
位置相近，上訴人等三人在狹小之屋內分朝林文昌、林文智射擊
，極易誤殺他人，竟仍執意為之，益見彼等有強盜殺人之犯意聯
絡。而本件所得財物係由王豐壽取走，Ａ槍及Ｂ槍亦在王豐壽身
上被查獲，業據其供明在卷，且在案發現場係由王豐壽示意將被
害人押至二樓，可見提議強盜及提供槍、彈之人確為王豐壽無訛
。（四）周美珍於偵查中指認係王豐壽拿塑膠袋裝錢及踢伊，魏
信隆、顏永福、林文智、賴忠君、洪上、鄭雪增於原審調查時，
或指明係王豐壽踹周美珍，或謂係拿袋子收錢之人所踹，有卷附
筆錄可參。而王豐壽身高一五八公分，體型最為矮小，上訴人與
孫國雄同為身高一七０公分，體型瘦高，有台灣花蓮看守所九十
二年二月十四日花所總字第０九二００００二八九號函暨所附王
豐壽照片、身高、體重等資料、台灣花蓮監獄九十二年三月七日
花監調字第０九二００００四０七號函暨所附甲○○基本資料卡
、相片及台灣台北看守所九十二年二月二十四日北所總決字第０
九二０００一三三一號函暨所附孫國雄相片可稽（見第一審卷二
第二一二、二一八、二二四頁），並經原審當庭勘驗明白，王豐
壽亦自承係其拿袋子收錢，可見周美珍是遭王豐壽踹倒無誤。又
上訴人等三人持槍進入現場，上訴人拍打魏信隆肩部，魏信隆回
頭答稱：「是怎樣？」時，係遭孫國雄持槍敲擊頭部，孫國雄並
喝令通通不要動一節，已據上訴人陳明在卷，魏信隆、顏永福、
林文智、賴忠君於原審調查時，亦均指稱係孫國雄持槍敲擊魏信
隆頭部，喝令在場之人不准動，所述情節互核一致，且與上訴人
等三人體型相符，而案發之後，孫國雄、王豐壽先後被捕，二人
之供詞避重就輕，將責任推給上訴人，所言與己有利害關係，自
以魏信隆等人之指述為可信。（五）林文昌見王豐壽將周美珍踹
倒，心生不滿，作勢前衝，然未及上前，即遭孫國雄開槍射殺，
王豐壽與上訴人亦隨之開槍，在林文昌身後之顏永福、魏信隆則
被流彈打傷，賴忠君、羅德正一聞槍聲，即將圓桌掀倒以為掩護
，洪上、鄭雪增、周美珍及中彈之魏信隆紛往陽台走避。林文智
見林文昌被擊中，隨即衝向孫國雄，將孫國雄壓在牆上搶槍，甲
○○及王豐壽見狀，均朝林文智開槍，子彈貫穿林文智身體，射
至孫國雄身上，林文智中槍後倒在牆邊，孫國雄也中槍倒地，所
持Ｂ槍掉落地面，王豐壽即拾起Ｂ槍，將孫國雄揹起偕上訴人逃
離現場等情，已據上訴人供承不諱，核與魏信隆於第一審調查時
證述：周美珍被踹時，沒有人阻止，林文昌看了往前衝，就被開
槍了，我站在後面也中彈，然後就跑到陽台；顏永福指述：我確
定是王豐壽踢周美珍，上訴人與孫國雄拿槍對著我們沒有動，林
文昌是屋主，與周美珍交情很好，看到周美珍被踹後，林文昌跨
步要走過去，上訴人等三人就朝林文昌開槍，我與魏信隆還有林
文智都中槍，林文智中槍後向前衝，把孫國雄壓到牆壁，上訴人
站在客廳出入口，一邊拿槍對著我，看我會不會衝上去，一邊轉
頭向林文智開槍；林文智指稱：王豐壽一腳就將周美珍踢到神桌
旁，周美珍在哭，林文昌想要反抗，孫國雄就先朝林文昌開槍，
我看到就衝向孫國雄，其他二人也一起開槍，我側身壓著孫國雄
，上訴人就向我開槍，子彈貫穿我射到孫國雄；周美珍指述：我
被踢時，搶劫的另外二個人沒有阻止，被踢後蹲在神桌旁邊；賴
忠君指稱：當時我站在圓桌旁，看到林文昌要過去阻止王豐壽，
槍聲就響了，上訴人等三人都有開槍，我躲在圓桌下，再把圓桌
掀起來；洪上指述：周美珍被踢後馬上就槍響，我聽到槍響，就
跑到陽台；鄭雪增指稱：周美珍被踹時，旁邊的搶匪有沒有過來
阻止，我沒有注意，我聽到槍聲就跑去陽台各等語相符（分見第
一審卷(二)第一八八、一三五、一三一、一三三、一三九、一四二
、一九０頁）。綜上被害人所述，王豐壽腳踹周美珍後，孫國雄
見林文昌有所舉動，即朝林文昌開槍，上訴人與王豐壽緊接開槍
，孫國雄確曾持Ｂ槍射擊甚明。（六）自林文昌身上取出之０．
二二口徑彈頭一顆、九０口徑彈頭一顆，經送鑑定結果，雖謂：
「有關自被害人林文昌身上取出之彈頭：口徑０．二二吋彈頭（
已變形）壹顆及口徑九釐米彈頭（具五條右旋來復線）壹顆，經
與送鑑美製BERETTA 廠口徑０．二二吋半自動手槍（貼有獲案槍
枝編號0000000000）及美製SMITH&WESSON廠口徑九釐
米半自動手槍（貼有獲案槍枝管制編號0000000000，
槍管內具五條右旋來復線）之試射彈頭比對結果，未發現有來復
線紋痕特徵相吻合者。」此有刑事警察局九十年十二月二十日（
九０）刑鑑字第二二九七二三號函可稽（見第一審卷(二)第八七、
八八頁），所稱「未發現有來復線紋痕特徵相吻合者」，係指該
案送鑑手槍三支中其中二支（槍枝管制編號000000000
0及0000000000號等二支），經實際試射後所取得之
彈頭與台北縣警察局板橋分局八十七年二月十三日板警刑城字第
四一七九號函所送鑑「林文昌遭強盜槍擊案」彈頭四顆中之二顆
（一顆為口徑０．二二吋彈頭，一顆為口徑九釐米具五條右旋來
復線彈頭）比對後，並未發現來復線紋痕特徵有相吻合情形，而
此一結論係依：「彈頭由一槍枝所發射後，其與槍管內來復線作
用時，所產生之紋痕特徵，必與他槍枝發射彈頭所產生之來復線
紋痕特徵不相吻合」之科學原理為根據，所做出之鑑定結果。而
本案經相關鑑定人員近四星期，以顯微鏡比對法詳加比對後，因
彈頭上之「來復線紋痕復現性不佳」且「來復線紋痕特徵不足」
等原因，導致鑑定人員難於彈頭間發現相吻合之來復線紋痕特徵
，故無法認定該二彈頭是否分由送鑑二槍枝所擊發，則有刑事警
察局九十一年四月十八日刑鑑字第０九一００七四六三八號函足
考（見第一審卷(二)第九０至九二頁）。鑒於案發現場並無其他槍
枝存在，而送鑑口徑０．二二吋彈頭一顆已變形，口徑九釐米（
具五條右旋來復線）彈頭一顆，因取出至送鑑過程中之保管與維
護品質，均足以造成彈頭上之「來復線紋痕復現性不佳」且「來
復線紋痕特徵不足」之現象，倘排除自林文昌身上取出之子彈係
王豐壽、孫國雄所持用之槍枝所擊發，顯與事實不合。綜上跡證
及有關證人之證詞判斷，堪認林文昌身上之口徑０．二二彈頭一
顆係王豐壽持Ａ槍所擊發，口徑九釐米具五條右旋來復線彈頭一
顆係孫國雄持Ｂ槍所擊發。又警方於現場拾得之子彈一顆、彈殼
十一顆，經送鑑定：十一顆彈殼中有四顆彈底標記為GECO 9MM L
UGER，二顆彈底標記為 G.F.L.9MM LUGAR，經比對其彈底特徵紋
痕均相吻合，均認係由同一槍枝所擊發；另有一顆彈底標記為EL
O 9MM ，認係已擊發口徑九釐米之制式半自動手槍彈之彈殼；另
四顆彈底標記為 REM，係已擊發口徑０．二二吋之制式半自動手
槍彈之彈殼，經比對其彈底特徵紋痕均相吻合，均認係由同一槍
枝所擊發；子彈一顆，認係口徑九釐米之制式半自動手槍彈，彈
底有G.F.L9MMLUGER 之標記，認具殺傷力等情，有刑事警察局八
十七年三月四日刑鑑字第九六０九號鑑驗通知書足憑（見第一審
卷二第八五頁）。是王豐壽供稱持Ａ槍（口徑０．二二吋）擊發
四顆子彈等語，與現場拾得口徑０．二二吋之彈殼數相符，應可
採信。由現場拾得之十一顆彈殼中經鑑定有六顆口徑九釐米之制
式半自動手槍彈之彈殼，均係由同一槍枝所擊發，雖上訴人供陳
：王豐壽告知裝填十五發子彈，回到家後清點尚有九發子彈，在
現場跳彈一顆，所以一共擊發五顆子彈等語（見原審更(一)審卷第
二０五頁）。惟現場既有六顆擊發子彈，而非五顆，且上訴人前
亦誤以為其所持槍枝僅裝填十四發子彈，可見上訴人有所誤算，
應認其係擊出六顆子彈，另有一顆子彈因未擊發而跳彈。又孫國
雄確有朝林文昌開槍，並留有一顆彈頭在林文昌之體內，已如前
述，況由現場拾得之彈殼，除上訴人射擊留下之六顆彈殼、一顆
未擊發子彈及王豐壽射擊留下之四顆彈殼外，尚有一顆係口徑九
釐米之制式半自動手槍子彈之彈殼，加上王豐壽於第一審及原審
均稱：其揹孫國雄走的時候，有拿孫國雄的Ｂ槍朝地上開了一槍
，其回去後看到孫國雄的槍剩下八發子彈等語，足見孫國雄所持
Ｂ槍確曾擊發二顆子彈，Ｂ槍留於現場之彈殼係王豐壽所擊發無
訛。（七）上訴人等三人以持槍脅迫之方法，使被害人等不能抗
拒而劫得上開財物，並於林文昌作勢前衝時，朝被害人等開槍射
擊，造成一死三傷，不論林文昌之死亡及林文智、魏信隆、顏永
福之槍傷，是否直接由上訴人槍擊所造成，上訴人等三人既互有
犯意聯絡及行為分擔，自應就全部結果共同負責，事證明確，強
盜殺人犯行洵堪認定。（八）上訴人行為後，槍砲彈藥刀械管制
條例經數次修正，同條例第七條第四項、第十二條第四項之法定
刑均同，惟行為時法即八十六年十一月二十四日修正公布之同條
例第十九條第一項有關強制工作之規定，已於九十年十一月十四
日修正時刪除，比較新舊法結果，應適用有利於上訴人之裁判時
法。又上訴人行為後，懲治盜匪條例於九十年一月三十日明令廢
止，刑法第三百二十八條、第三百三十條至第三百三十二條等相
關規定，亦同時公布生效。懲治盜匪條例之廢止，與刑法相關條
文之修正及增訂，係經立法院於同日三讀通過，並經總統於同日
公布，其立法目的，在以修正後之刑法相關法條取代該條例部分
相關法條，避免修正前之刑法發生中間法之效力。故該條例雖經
廢止，但廢止前後，被告之行為均有刑罰規定，自應依刑法第二
條第一項，就行為時有效之懲治盜匪條例與修正後刑法之相關規
定為比較，而適用有利於上訴人之修正後刑法上開條文論處。又
刑法於九十四年一月七日再次修正，自九十五年七月一日生效，
修正後刑法將「從新從輕」改為「從舊從輕」，並將第三十三條
第五款之罰金刑，由「（銀元）一元以上」改為「新台幣一千元
以上，以百元計算之」，同時將第五十五條牽連犯之規定刪除，
依修正後刑法第二條第一項，就罪刑有關之一切情形綜合比較結
果，應適用有利於上訴人之九十五年七月一日修正前刑法處斷。
按強盜殺人之結合犯，係結合強盜與殺人兩罪而成立之犯罪，僅
須其發生在時間上有銜接性、地點上具關連性，即足當之。上訴
人等三人共同持槍強劫財物，得手後當場開槍射殺被害人致一死
三傷，槍殺林文昌部分係犯殺人罪，槍殺林文智、魏信隆、顏永
福部分係犯殺人未遂罪。所犯殺人及殺人未遂罪，係基於同一殺
人犯意，接續數個動作之一行為所為，侵害數個法益，觸犯數罪
名，應依想像競合犯之規定論以一殺人罪，再與加重強盜罪相結
合，成立刑法第三百三十二條第一項強盜而故意殺人罪。被告同
時持有手槍、子彈部分，亦係一行為觸犯數罪名，應依想像競合
犯之規定，從一重論以未經許可持有手槍罪。上訴人為犯強盜殺
人罪而持有槍、彈，所犯未經許可持有手槍罪與強盜殺人罪間，
有修正前刑法第五十五條所定方法結果之牽連關係，應從一重依
強盜殺人罪處斷。上訴人等三人互有犯意聯絡及行為分擔，均為
共同正犯。上訴人有前揭犯罪科刑及執行情形，有台灣高等法院
被告全國前案紀錄表可稽。其於刑之執行完畢後五年以內故意再
犯本罪，為累犯，除法定刑死刑、無期徒刑部分不得加重外，依
法加重其刑。乃撤銷第一審關於上訴人強盜殺人部分之判決，適
用槍砲彈藥刀械管制條例第七條第四項、第十二條第四項，刑法
第二條第一項、第十一條前段，九十五年七月一日修正前刑法第
二十八條、第三百三十二條第一項、第三十七條第一項、第三十
八條第一項第一款，刑法施行法第一條之一第一項、第二項前段
（原判決漏載法條，並贅引廢止前罰金罰鍰提高標準條例第二條
），審酌上訴人素行不佳，於前案殺人等罪假釋期滿後，復於八
十六年九月犯殺人罪（經另案判處無期徒刑確定），其為逃避追
緝，北上投靠王豐壽，竟應王豐壽之提議共同持槍強盜殺人，逃
亡期間，又持槍恐嚇他人，目無法紀，其為私利隨意取人性命，
惡性重大，嚴重危害社會治安，本應使其隔絕於社會，惟念及本
件非上訴人所主導，其在混亂狀況下開槍，案發後並未推諉卸責
，尚未良心全泯等一切情狀，改判論上訴人以共同強盜而故意殺
人，累犯罪，量處無期徒刑，依法宣告褫奪公權終身。扣案如附
表編號一、二、三之手槍及編號四、五、十三之子彈，均係違禁
物，併依法宣告沒收。經核認事用法及量刑，並無足以影響判決
結果之違法情形，關於法律之比較適用，原判決雖有所漏載及贅
引，但顯然於判決本旨無影響。至何人持槍敲擊魏信隆頭部及腳
踹周美珍等細節，原判決所為之判斷，與另案孫國雄、王豐壽判
決稍有出入，但此為枝節問題，不影響基本犯罪構成要件事實之
認定。本件經原審法院依職權逕送審判，視為被告已提起上訴，
其上訴非有理由，應予駁回。
據上論結，應依刑事訴訟法第三百九十六條第一項，判決如主文
。
中    華    民    國  九十七  年    八    月   十五   日
                      最高法院刑事第三庭
                          審判長法官  林  增  福
                                法官  張  清  埤
                                法官  陳  世  雄
                                法官  蔡  國  在
                                法官  林  俊  益
      本件正本證明與原本無異
                                      書  記  官
中    華    民    國  九十七  年    八    月   十九   日
                                                      Ｅ
附錄本判決論罪科刑法條：
槍砲彈藥刀械管制條例第七條第四項：
未經許可，持有、寄藏或意圖販賣而陳列第一項所列槍砲、彈藥
者，處五年以上有期徒刑，併科新台幣一千萬元以下罰金。
槍砲彈藥刀械管制條例第十二條第四項：
未經許可，持有、寄藏或意圖販賣而陳列子彈者，處五年以下有
期徒刑，併科新台幣三百萬元以下罰金。
刑法第三百三十二條第一項：
犯強盜罪而故意殺人者，處死刑或無期徒刑。
附表：
┌──┬─────────┬───┬───┬──────────────┐
│編號│物品名稱          │查獲時│現有數│附註                        │
│    │                  │數量  │量    │                            │
├──┼─────────┼───┼───┼──────────────┤
│一  │美製BERETTA廠制式 │ 1支  │ 1支  │一、王豐壽所持供強盜殺人之用│
│    │口徑○點二二吋半自│      │      │  ，判決中簡稱Ａ槍。        │
│    │動手槍(槍號：BAS09│      │      │二、槍管內具6條右旋來復線。 │
│    │382U)             │      │      │三、槍枝管制編號：一一○二○│
│    │                  │      │      │    四○二九○號。          │
├──┼─────────┼───┼───┼──────────────┤
│二  │美製SMITH&WESSON廠│ 1支  │ 1支  │一、原為孫國雄所持供強盜殺人│
│    │3913型制式口徑九釐│      │      │    之用，後為王豐壽所持，王│
│    │米半自動手槍(槍號 │      │      │    豐壽遭警圍捕時，持此槍向│
│    │：VIA3451)        │      │      │    警方射擊拒捕，判決中簡稱│
│    │                  │      │      │    Ｂ槍。                  │
│    │                  │      │      │二、槍管內具5條右旋來復線。 │
│    │                  │      │      │三、槍枝管制編號：一一○二○│
│    │                  │      │      │    四○二八九號。          │
├──┼─────────┼───┼───┼──────────────┤
│三  │美製貝瑞塔廠MOD.92│ 1支  │ 1支  │一、甲○○所持供強盜殺人及恐│
│    │FS制式口徑九釐米半│      │      │    嚇之用，判決中簡稱Ｃ槍。│
│    │自動手槍（槍號已破│      │      │二、槍管內具6條右旋來復線。 │
│    │壞，經電解重現結果│      │      │三、槍枝管制編號：一一○二○│
│    │研判為BER1(或2)98(│      │      │    四四九四○號。          │
│    │或6)0??Z"，係以打 │      │      │                            │
│    │印圓洞方式破壞致無│      │      │                            │
│    │法辨明）          │      │      │                            │
├──┼─────────┼───┼───┼──────────────┤
│四  │口徑○點二二吋制式│ 6顆  │ 1顆  │一、6顆彈底標記為REM，均具殺│
│    │半自動手槍之子彈  │      │      │    傷力，送鑑試射5顆。（九 │
│    │                  │      │      │    ○制鑑字第二二九七二三號│
│    │                  │      │      │    ）。                    │
│    │                  │      │      │    二、王豐壽持用作案時，於│
│    │                  │      │      │    Ａ槍內裝填7顆子彈，於事 │
│    │                  │      │      │    實二之現場擊發4顆剩3顆，│
│    │                  │      │      │    連同未攜至現場之3顆，合 │
│    │                  │      │      │    計查獲6顆。             │
├──┼─────────┼───┼───┼──────────────┤
│五  │口徑九釐米制式半自│ 6顆  │ 3顆  │一、6顆中有4顆彈底標記為GE  │
│    │動手槍之子彈      │      │      │    CO 9MM LUGER，具殺傷力，│
│    │                  │      │      │    送鑑時試射2顆；有1顆彈底│
│    │                  │      │      │    標記為G.F.L.9MM LUGER ，│
│    │                  │      │      │    具殺傷力，送鑑時試射1顆 │
│    │                  │      │      │    ；另1顆彈底標記為S&B    │
│    │                  │      │      │    9MM LUGER，具殺傷力。(87│
│    │                  │      │      │    /5/13刑鑑字第三三○一○ │
│    │                  │      │      │    號)。                   │
│    │                  │      │      │二、孫國雄持Ｂ槍作案時，Ｂ槍│
│    │                  │      │      │    內裝填10發子彈，於事實二│
│    │                  │      │      │    之現場擊發2顆子彈後，由 │
│    │                  │      │      │    王豐壽持用，王豐壽於拒捕│
│    │                  │      │      │    時擊發2顆。             │
├──┼─────────┼───┼───┼──────────────┤
│六  │口徑九釐米制式子彈│21顆  │ 17顆 │一、21顆中1顆彈底標9MLUGER  │
│    │                  │      │      │    ，4顆彈底標記為ACP 39 ，│
│    │                  │      │      │    6顆彈底標記為GECO 9MM   │
│    │                  │      │      │    LUGER，10顆彈底標記為NPA│
│    │                  │      │      │    97，均具殺傷力，送鑑時試│
│    │                  │      │      │    射4顆。(88/ 7/27刑鑑字第│
│    │                  │      │      │    七○五五六號)           │
│    │                  │      │      │二、甲○○持用作案時，Ｃ槍內│
│    │                  │      │      │    係裝填15顆子彈，於強盜殺│
│    │                  │      │      │    人時擊發6顆、跳出1顆；於│
│    │                  │      │      │    北港恐嚇案時擊發7顆、跳 │
│    │                  │      │      │    出1顆，符合被告所稱其所 │
│    │                  │      │      │    持Ｃ槍共有16顆子彈之事  │
│    │                  │      │      │    實。甲○○遭警逮捕所查獲│
│    │                  │      │      │    子彈21顆，顯係事後持有。│
├──┼─────────┼───┼───┼──────────────┤
│七  │口徑九釐米制式子彈│ 1顆  │ 1顆  │一、彈底標記為G.F.L. 9MM LUG│
│    │                  │      │      │    ER。(87/3/4刑鑑字第九六 │
│    │                  │      │      │    ○九號)                 │
│    │                  │      │      │二、於事實二現場拾得，係自陳│
│    │                  │      │      │    志雄所持之Ｃ槍中跳出。  │
├──┼─────────┼───┼───┼──────────────┤
│八  │彈殼              │11顆  │11顆  │一、11顆彈殼中有4顆彈底標記 │
│    │                  │      │      │    為Geco 9mm Luger，2顆彈 │
│    │                  │      │      │    底標記為G.F.L. 9mm Luger│
│    │                  │      │      │    ，經比對其彈底特徵紋痕均│
│    │                  │      │      │    相吻合，均認係由同1槍枝 │
│    │                  │      │      │    所擊發；另有1顆彈底標記 │
│    │                  │      │      │    為ELO 9MM，認係已擊發口 │
│    │                  │      │      │    徑九釐米之制式半自動手槍│
│    │                  │      │      │    彈之彈殼；另4顆彈底標記 │
│    │                  │      │      │    為REM，係已擊發口徑○點 │
│    │                  │      │      │    二二吋之制式半自動手槍彈│
│    │                  │      │      │    之彈殼，經比對其彈底特徵│
│    │                  │      │      │    紋痕均相吻合，均認係由同│
│    │                  │      │      │    槍枝所擊發。(87/3/ 4刑鑑│
│    │                  │      │      │    字第九六○九號)         │
│    │                  │      │      │二、於事實二之現場拾得。    │
├──┼─────────┼───┼───┼──────────────┤
│九  │彈頭              │ 4顆  │ 4顆  │一、4顆彈頭中1顆認係口徑○點│
│    │                  │      │      │    二二吋之制式已擊發鉛質彈│
│    │                  │      │      │    頭 ( 已變形 )，彈頭上餘4│
│    │                  │      │      │    條右旋六來復線；餘3顆均 │
│    │                  │      │      │    認係口徑九釐米之已擊發制│
│    │                  │      │      │    式銅衣彈頭，其中一顆具5 │
│    │                  │      │      │    條右旋來復線，另2顆均具6│
│    │                  │      │      │    條右旋之來復線 (經比對，│
│    │                  │      │      │    其可資比對之來復線紋痕特│
│    │                  │      │      │    徵相吻合，認係由同1槍枝 │
│    │                  │      │      │    所擊發)。(87/3/16刑鑑字 │
│    │                  │      │      │    第一四八六六號)         │
│    │                  │      │      │二、口徑○點二二吋之彈頭1顆 │
│    │                  │      │      │    及口徑九釐米之彈頭 (具5 │
│    │                  │      │      │    條右旋來復線)1顆係自被害│
│    │                  │      │      │    人林文昌身上取出。      │
│    │                  │      │      │三、口徑九釐米之彈頭 (具6條 │
│    │                  │      │      │    右旋來復線)2 顆 (自事實 │
│    │                  │      │      │    二之現場拾得)與附表編號 │
│    │                  │      │      │    三之Ｃ槍之試射彈頭比對，│
│    │                  │      │      │    其來復線紋痕特徵均相符合│
│    │                  │      │      │    ，認係由該槍所擊發。    │
│    │                  │      │      │    (90/12/20(九0)刑鑑字第二│
│    │                  │      │      │    二九七二三號)           │
├──┼─────────┼───┼───┼──────────────┤
│十  │彈頭              │ 1顆  │ 1顆  │一、係已擊發口徑○點二二吋之│
│    │                  │      │      │    制式彈頭，具6條右旋來復 │
│    │                  │      │      │    線。(87/3/4刑鑑字第九六 │
│    │                  │      │      │    ○九號)                 │
│    │                  │      │      │二、於事實二之現場拾得。    │
├──┼─────────┼───┼───┼──────────────┤
│十一│彈頭銅片          │ 1顆  │ 1顆  │一、係已擊發口徑九釐米之制式│
│    │                  │      │      │    彈頭銅包衣片，已受撞擊變│
│    │                  │      │      │    形，研判具5條右旋來復線 │
│    │                  │      │      │    。(87/3/4刑鑑字第九六○ │
│    │                  │      │      │    九號)                   │
│    │                  │      │      │二、於事實二之現場拾得。    │
├──┼─────────┼───┼───┼──────────────┤
│十二│彈頭鉛碎片        │ 1片  │ 1片  │一、係已嚴重變形之彈頭鉛心。│
│    │                  │      │      │    (87/3/4刑鑑字第九六○九 │
│    │                  │      │      │    號)                     │
│    │                  │      │      │二、於事實二之現場拾得。    │
├──┼─────────┼───┼───┼──────────────┤
│十三│口徑九釐米制式子彈│ 1顆  │ 1顆  │一、彈底標記為S&B 9mm LUGER │
│    │                  │      │      │    ，結構完整，認具殺傷力。│
│    │                  │      │      │    (88/07/27刑鑑字第七一四 │
│    │                  │      │      │    一號)                   │
│    │                  │      │      │二、於事實三之現場拾得。    │
├──┼─────────┼───┼───┼──────────────┤
│十四│彈殼              │ 7顆  │ 7顆  │一、均認係口徑九釐米已擊發制│
│    │                  │      │      │    式彈殼，1顆彈底標記為NP │
│    │                  │      │      │    A 97，1顆彈底標記為WIN  │
│    │                  │      │      │    9mm LUGER，1顆彈底標記為│
│    │                  │      │      │    PROLOAD 9mm，2顆彈底標記│
│    │                  │      │      │    為SB 9mm LUGER，2顆彈底 │
│    │                  │      │      │    標記為ACP 96 9mm，經比對│
│    │                  │      │      │    結果其彈底紋痕特徵相吻合│
│    │                  │      │      │    ，認係由同一槍枝所擊發。│
│    │                  │      │      │二、由事實三之現場拾得。    │
└──┴─────────┴───┴───┴──────────────┘


司法院資訊處製作；財團法人民間司法改革基金會備份。
